【裁判字號】    89,易緝,143
【裁判日期】    900111
【裁判案由】    侵占
【裁判全文】
臺灣板橋地方法院刑事判決                        八十九年度易緝字第一四三號
    公  訴  人  臺灣板橋地方法院檢察署檢察官
    被      告  乙○○
    共      同
    選任辯護人  林宇文
                林達傑
右列被告因侵占案件，經檢察官提起公訴（八十七年度偵字第八四○六號），本院判
決如左：
    主  文
乙○○無罪。
    理  由
一、公訴意旨略以：被告乙○○曾於民國八十五年八月間，因犯侵占罪，經臺灣台北
    地方法院判處有期徒刑六月，緩刑四年，尚在緩刑期內，猶不知悔改，於八十五
    年九月七日，向甲○○租用車號Ｅ５─七０三號計程車，每日租金新台幣（下同
    ）八百五十元，含租用該計程之車牌，車牌Ｅ５─七０三號登記為東青交通有限
    公司所有，惟自八十六年十一月起，被告即未再繳付租金，且將該計程車牌自原
    計程車卸下，侵占入己，懸掛在另一部計程車供自己駕駛之用，嗣於八十七年二
    月二十一日始將該計程車牌裝回原租用計程車上，通知甲○○領回。因認被告乙
    ○○所為，係侵占該營業小客車車牌一面，觸犯刑法第三百三十五條第一項之侵
    占罪嫌。
二、公訴人認被告乙○○涉有上開侵占罪嫌，係以：被害人甲○○於偵查中之指訴，
    且被告駕駛另一部計程車懸掛Ｅ５─七０三號車牌，於八十七年一月四日十六時
    二十八分，在台北市○○路○段四００號前超速，經台北市政府警察局內湖分局
    交通分隊逕行拍照舉發，有照片清楚拍下Ｅ５─七０三號已懸掛在另一部計程車
    上，有照片一張附卷，足証被告已變易持有為不法所有侵占該計程車牌，在其他
    計程車上使用等情，為其主要論據。訊據被告乙○○堅決否認上開侵占犯行，辯
    稱：車子停在台北市○○路三陽汽車廠後面的巷子被損毀，後來，八十七年二月
    二十一日下午，會同告訴人甲○○、我太太一起去把車牌拔下來，交給告訴人甲
    ○○，並且簽下切結書，願意負責損毀賠償和未繳的租金。車牌是在毀損的車子
    上取下，不是掛在喜美車上。至於賠償，是因為我們搬家，而且家中經濟狀況不
    好。現已達成和解，賠償告訴人車租、毀損之車輛及罰單共計二十萬元等語。
三、按犯罪事實應依證據認定之，無證據不得推定其犯罪事實，刑事訴訟法第一百五
    十四條定有明文，又告訴人之告訴，係以使被告受刑事訴追為目的，是其陳述是
    否與事實相符，仍應調查其他證據以資審認；且認定不利於被告之事實，須依積
    極證據，苟積極證據不足為不利於被告事實之認定時，即應為有利於被告之認定
    ，更不必有何有利之證據，最高法院五十二年度台上字第一三００號及三十年上
    字第八一六號判例分別著有明文。又按刑法上之侵占罪，須持有人變易其原來之
    持有意思而不法所有之，始能成立，如僅將持有物延不交還或有其他原因致一時
    未能交還，既缺乏主觀要件，即難以該罪相繩（最高法院六十八年度台上字第三
    一四六號判例參照）。
四、經查：
    （一）本件被告乙○○向告訴人甲○○承租車號Ｅ五－七○三號營業小客車（含
    車牌），因積欠甲○○車租，且租用之營業小客車停於路旁而遭人毀損，以至未
    能將車號Ｅ五－七○三號營業小客車及車牌返還一節，業據被告乙○○、告訴人
    甲○○陳明在卷，且有該車號Ｅ五－七○三號營業小客車毀損之照片四張附卷可
    稽，被告嗣於八十七年二月二十一日通知告訴人領回車號Ｅ五－七○三號營業小
    客車之車牌，並與告訴人就小客車毀損及積欠之車租達成民事和解，惟因被告嗣
    後搬家，未與告訴人聯絡，且因經濟情況不佳，而未能信守和解契約之約定，按
    月償還告訴人等情，亦經被告陳明在卷，且有告訴人於偵查中提出之同意書影本
    一件附卷可稽，是被告係因承租之營業小客車毀損，一時未能返還該營業小客車
    及車牌，嗣後亦已通知告訴人取回該營業小客車之車牌，能否認為被告有侵占之
    主觀犯意，尚有疑意。
    （二）次查，被告駕駛另一部喜美計程車懸掛Ｅ５─七０三號車牌，於八十七年
    一月四日十六時二十八分，在台北市○○路○段四００號前超速，經台北市政府
    警察局內湖分局交通分隊逕行拍照舉發，固足證被告曾將車牌懸掛在另一部計程
    車上使用，然該車牌既為被告向告訴人承租，被告本得有權使用，其因原承租之
    營業小客車毀損無法繼續營業，而將原租得之車牌一時改掛於他車，行為固屬不
    當，嗣後亦已通知告訴人歸還該車牌，亦難僅以一時未歸還車牌，即認被告有侵
    占之意圖。本件經調查各項有利及不利被告之證據，尚無從證明被告有何易持有
    為不法所有之意圖，欠缺侵占罪之主觀要件，自無法證明被告犯罪，依右開說明
    ，自應依法為被告無罪之諭知。
據上論斷，應依刑事訴訟法第三百零一條第一項，判決如主文。
本案經檢察官黃和村到庭執行職務
中      華      民      國      九十      年      一      月    十一    日
      臺灣板橋地方法院刑事第一庭
                                     法  官    胡  堅  勤
右正本證明與原本無異。
如不服本判決，應於判決送達後十日內，向本院提出上訴狀。
                                     書記官    劉  文  美
中      華      民      國      九十      年      一      月    十一    日


司法院資訊處製作；財團法人民間司法改革基金會備份。
